【裁判字號】    98,交聲,1711
【裁判日期】    980611
【裁判案由】    聲明異議
【裁判全文】
臺灣臺中地方法院交通事件裁定        98年度交聲字第1710號
                                    98年度交聲字第1711號
原處分機關  交通部公路總局臺中區監理所臺中市監理站
異  議  人
即受處分人  甲○○
上列受處分人因違反道路交通管理處罰條例案件，對於交通部公
路總局臺中區監理所臺中市監理站於民國98年5月5日所為之裁決
（裁監稽違字第裁61－GE0000000、0000000號），聲明異議，本
院裁定如下：
    主  文
原處分機關裁監稽違字第裁六一－ＧＥ0000000號裁決書
關於受處分人「駕車行經有燈光號誌管制之交岔路口闖紅燈」部
分之處分；裁監稽違字第裁六一─ＧＥ0000000號裁決書
關於受處分人「違反道路交通管理處罰條例之行為，拒絕停車接
受稽查而逃逸」之處分均撤銷。
甲○○汽車駕駛人，行經有燈光號誌管制之交岔路口闖紅燈，處
罰鍰新臺幣壹仟捌佰元，並記違規點數參點；又汽車駕駛人，駕
駛汽車有違反道路交通管理處罰條例之行為，拒絕停車接受稽查
逃逸，處罰鍰新臺幣參仟元，並記違規點數壹點。
    理  由
一、原處分機關略以：車牌號碼ＮＱＩ－三七六號重型機車，於
    民國九十八年三月十三日上午六時五十二分許在臺中市柳川
    西、南屯路口行經有燈光號誌管制之交岔路口闖紅燈（直行
    ）違規，復於同日上午六時五十二分許，在臺中市柳川西、
    南屯路口因上開違規不服制止拒絕接受稽查而駕車逃逸（男
    騎士，白色安全帽，黑色膠框眼鏡），經臺中市警局第一分
    局西區派出所員警依違反道路交通管理處罰條例第五十三條
    第一項、第六十條第一項逕行舉發，違規單通知聯由警方寄
    送車輛所有人。受處分人於期限內提出申訴，本站乃依同條
    例第八十五條第一項之規定轉歸責駕駛人即受處分人甲○○
    ，並以裁監稽違字第裁六一－ＧＥ0000000、000
    0000號裁決書裁處罰鍰新臺幣一千八百元（行經有燈光
    號誌管制之交岔路口闖紅燈違規部分）、三千元（違規拒絕
    停車接受稽查而逃逸部分）等語。
二、異議意旨則以：本人並不知道自己闖紅燈，一路上恪遵交通
    法規，不知道員警在哪裡看到云云。
三、按汽車駕駛人，行經有燈光號誌管制之交岔路口闖紅燈者，
    處新臺幣一千八百元以上五千四百元以下罰鍰。又汽車駕駛
    人，駕駛汽車有違反本條例之行為，經交通勤務警察或依法
    令執行交通稽查任務人員制止時，不聽制止或拒絕停車接受
    稽查而逃逸者，除按各該條規定處罰外，處新臺幣三千元以
    上六千元以下罰鍰，道路交通管理處罰條例第五十三條第一
    項、第六十條第一項定有明文。另汽車駕駛人有第六十條第
    一項、第五十三條之情形者，除依原條款處罰鍰外，並各予
    記違規點數一點及三點，道路交通管理處罰條例第六十三條
    第一項第一款、第三款亦有明定。
四、經查：受處分人甲○○駕駛陳碧蓮所有車牌號碼號ＮＱＩ－
    三七六號重型機車，於九十八年三月十三日上午六時五十二
    分許在臺中市柳川西、南屯路口行經有燈光號誌管制之交岔
    路口闖紅燈違規（直行），復於同日上午六時五十二分許，
    在臺中市柳川西、南屯路口因上開違規拒絕停車接受稽查而
    逃逸之違規經警逕行舉發等情，有前開舉發通知單通知聯影
    本、交通違規陳述單及查詢單影本、裁決書影本各二紙及原
    舉發機關九十八年四月二十二日中分一交字○九八○○一○
    四六四號函影本附卷可稽。
五、受處分人雖以其不知自己闖紅燈，一路恪遵交通法規，不知
    舉發員警在哪裡看到等語置辯，然證人即臺中市警察局第一
    分局西區派出所執勤員警陳俊良於九十八年五月二十七日在
    本院訊問時具結證稱：是其開單，當天其在柳川西路上，當
    時是紅燈，當時是綠燈變紅燈，該機車是在南屯路上闖過柳
    川西路與南屯路口紅燈，當時其與受處分人均是紅燈，受處
    分人闖過去之後，其在下一個路口即南屯及美村路口攔下異
    議人，並告知他在南屯與柳川西路口有闖紅燈，對方就直接
    說有什麼證據證明闖紅燈，其告知出示駕照、行照，受處分
    人就直接把車子騎走；其也沒有說要開單，受處分人就跑掉
    了；其只有告知受處分人違規事實，受處分人回嘴說沒有什
    麼證據，就很快騎走；當時南屯路上沒有什麼車，該機車就
    闖出去，美村路的車子比較多；依現場情形不可能誤認，受
    處分人闖紅燈其就有記下車牌及顏色，並在美村路口攔下受
    處分人，所以不可能認錯等語，並有標示員警位置及受處分
    人機車位置地圖一份及柳川西路及南屯路口之監視器翻拍照
    片影本一張在卷足憑。是受處分人確有闖紅燈及經攔檢拒絕
    停車逃逸之違規事實，堪以認定。又證人陳俊良證稱其不認
    識受處分人、且依現場情形亦不可能發生誤認等語，足見執
    勤員警與受處分人素不相識，亦無宿怨，本院經查亦無任何
    證據足資證明執勤員警有捏造事實、違法取締或容有發生誤
    認可能之客觀事實存在等情事，則執勤警員本其加強道路交
    通管理、維護交通秩序、確保安全職責所為之逕行舉發，自
    應受到合法、正確而真正之推定，受處分人否認其有闖紅燈
    及不服稽查逃逸之違規事實云云，要屬卸責之詞，不足採信
    。
六、綜上所述，本件受處分人確有於上開時間、地點，騎乘機車
    行經有燈光號誌管制之交岔路口闖紅燈及拒絕停車接受稽查
    逃逸之違規行為無誤，是其異議為無理由。原處分機關以受
    處分人有違反道路交通管理處罰條例第五十三條第一項、第
    六十條第一項之違規行為裁處，固非無據，惟按道路交通管
    理處罰條例第六十三條第一項第三款、第一款之規定，汽車
    駕駛人有道路交通管理處罰條例第五十三條第一項、第六十
    條第一項情形者，並應分別記違規點數三點、一點。詎原處
    分機關就此漏未裁處，即有適用法規顯然錯誤之違法，是本
    件聲明異議雖無理由，惟原處分既有前揭不當之處，即無從
    維持；從而，本院就此部分應予以撤銷，並審酌受處分人確
    有如上所述行經有燈光號誌管制之交岔路口闖紅燈及不服從
    稽查取締逃逸之違規事實，爰依道路交通管理處罰條例第五
    十三條第一項、第六十條第一項、第六十三條第一項第三款
    、第一款之規定、違反道路交通管理事件統一裁罰基準表規
    定，逕行裁處如主文所示，以資適法。
據上論斷，應依道路交通管理處罰條例第八十七條第二項、道路
交通案件處理辦法第二十條前段，裁定如主文。
中    華    民    國    98    年    6     月    11    日
                    交通法庭    法  官  陳  葳
上正本證明與原本無異。
如不服本裁定，應於送達後五日內，向本院提出抗告狀。
                                書記官  張雅如
中    華    民    國    98    年    6    月     11    日


司法院資訊處製作；財團法人民間司法改革基金會備份。
